【裁判字號】    89,易,1061
【裁判日期】    891108
【裁判案由】    詐欺等
【裁判全文】
臺灣臺北地方法院刑事判決                        八十九年度易字第一０六一號
    公  訴  人  臺灣臺北地方法院檢察署檢察官
    被      告  丙○○
    被      告  甲○○
右列被告因詐欺等案件，經檢察官聲請簡易判決處刑（八十八年度偵字第一八○四三
號），經本院簡易庭認不宜以簡易判決處刑，移由本院判決如左：
    主  文
甲○○意圖為自己不法之所有，以詐術使人將本人之物交付，處罰金參仟元，如易服
勞役，以參佰元折算壹日。
丙○○無罪。
    事  實
一、甲○○於民國（下同）八十七年間受僱於丙○○所營設於台北市○○區○○街三
    八九巷二三號一樓「康橋企業社」擔任搬運工，於八十七年十月初，乙○○因欲
    搬家而以電話詢價，由丙○○之職員於電話中告知搬到完只要新台幣（下同）一
    千五百元，於八十七年十月十一日下午一時許，由甲○○及丁○○駕駛車號ＡＭ
    －八五八號營業大貨車，至台北市○○街二八四巷二二弄一一四號四樓頂乙○○
    租住處搬運，於乙○○所有物品均上車後，甲○○竟自行意圖不法之所有，告知
    乙○○東西一共三噸，索價三千元，於搬運途中因乙○○騎乘機車跟隨在旁，為
    警攔檢二次，甲○○復告知要多取人工費三千元，至目的地搬運完畢時，乙○○
    因無搬家經驗而陷於錯誤，將身上僅有之四千三百元全數繳付甲○○，嗣乙○○
    於八十八年三月間，請另一家搬家公司搬運同樣物品，僅需九百元，始知受騙。
二、案經乙○○訴請台灣台北地方法院檢察署檢察官偵查起訴。
    理  由
甲、有罪部分：
一、訊據被告甲○○固坦承於右揭時地搬運告訴人乙○○之物品，惟矢口否認詐欺取
    財犯行，辯稱：因告訴人被臨檢才加價，並無不法所有之意圖云云，惟查，右揭
    事實，業據告訴人乙○○於偵查中指陳在卷；另查，被告嗣後供承因時間浪費，
    讓伊無法接到下件工作，經本院訊問質之當日有無其他搬家，被告坦承未有其他
    客戶搬家，被告顯未因時間耽誤而有損失，且其與告訴人議價既以搬運車輛之噸
    數為計價單位，自應包含可得容忍交通時間在內，被告擅自加價，足認被告顯有
    不法所有之意圖，又告訴人嗣後以同樣之東係委請另一家搬家公司搬家，僅需九
    百元，足認告訴人無搬家經驗陷於錯誤而交付交錢，被告所為就加價收取部分應
    認購成詐欺取財犯行
二、核被告所為係犯刑法第三百三十九條第一項之詐欺取財罪。爰審酌被告犯罪之動
    機、目的、所受之刺激、手段、品行、智識程度、所生危害，嗣後有與告訴人和
    解，有和解書一份可稽及犯罪後之態度等一切情狀，量處如主文所示之刑，並諭
    知易服勞役之折算標準，以資懲儆。
三、被告經合法傳喚無正當理由不到庭，本院認係應處罰金之案件，故不待其陳逕，
    逕行判決。
乙、無罪部分：
一、公訴意旨另以：被告丙○○為設於台北市○○區○○街三八九巷二三號一樓「康
    橋企業社」（於八十八年三月間撤銷登記）及八大契約搬家公司（未經設立登記
    ）之負責人，以搬家貨運為其經營項目，並以00000000號電話對外聯絡
    ，於八十七年十月初，乙○○以前揭電話向搬家公司詢價，丙○○之職員於電話
    中告知搬到完只要一千五百元，於八十七年十月十一日下午由其所僱之職員甲○○及丁○○前去搬運，甲○○意圖為自己不法之所有，向告訴人乙○○總共收取
    四千三百元，被告丙○○與甲○○就詐欺取財犯行有犯意聯絡及行為分擔，認被
    告涉犯刑法第三百三十九條第一項詐欺取財罪及違反公司法第十九條第一項未經
    設立登記，不得以公司名義經營業務之規定。
二、按犯罪事實應依證據認定之，無證據不得推定其犯罪事實。又不能證明被告犯罪
    者，應諭知無罪之判決，刑事訴訟法第一百五十四條、第三百零一條第一項分別
    定有明文。又事實之認定，應憑證據，如未能發現相當證據，或證據不足以證明
    ，自不能以推測或擬制之方法，為裁判基礎。又認定不利於被告之事實，須依積
    極證據，茍積極證據不足為不利於被告事實之認定時，即應為有利於被告之認定
    ，更不必有何有利之證據。訊據被告丙○○堅詞否認右揭犯行，辯稱：搬家過程
    伊未出去故不了解，價錢多少伊不清楚，價錢都是現場員工自由做主，伊並無共
    同詐欺取財；又伊並未以八大契約搬家公司名義對外營業，伊是以康橋企業社名
    義營業及開發票等語。經查，
（一）本件告訴人乙○○係以電話與被告丙○○所僱之女性職員聯繫，業據告訴人於
      偵查中指陳在卷，又本件搬家是由甲○○及丁○○至現場搬運，從看到東西後
      都是由甲○○與告訴人議價，亦據共同被告甲○○於偵查中供承在卷，是被告
      丙○○辯稱不知本件搬家索價之情形，應可採信，則本件就搬家而任意加價之
      行為，應係被告甲○○自行所為，被告丙○○對於該次搬家之費用就應如何計
      價，是否合理，既不知情，即難認被告丙○○與被告甲○○有共同詐騙之犯意
      聯絡，又被告丙○○當日並未在場，亦難認被告有共同施用詐術之行為，公訴
      人認被告丙○○涉共同詐欺犯行證據尚屬不足。
（二）另查，本件告訴人乙○○係以電話與被告丙○○所僱之女性職員聯繫，自難認
      被告有以八大契約搬家公司名義營業之行為，而被告丙○○確有於八十三年間
      以康橋企業社名義申請營利事業登記證，有台北市政府營利事業登記證一紙附
      卷可憑，是被告辯稱伊是以康橋企業社名義營業，尚非不可採信，遍查卷證亦
      無被告丙○○以八大契約搬家公司名義對外營業之證據，公訴人認被告違反公
      司法犯行亦屬不能證明。
（三）縱上事證，尚難認被告黃輝有公訴人所訴詐欺及違反公司法犯行，此外本院復
      查無其他積極證據證明被告犯罪，應為被告丙○○無罪之諭知。
據上論斷，應依刑事訴訟法第二百九十九條第一項前段、第三百零六條、第三百零一
條第一項，刑法第三百三十九條第一項，第四十二條二項，罰金罰鍰提高標準條例第
一條前段、第二條，判決如主文。
本案經檢察官劉雪惠到庭執行職務。
中      華      民      國      八十九      年      十一    月    八    日
                                      臺灣臺北地方法院刑事第三庭
                                          法  官  吳  淑  惠
右正本證明與原本無異。
如不服本判決，應於判決送達後十日內，向本院提出上訴狀。
                                          書記官  林  淑  卿
中      華      民      國      八十九      年      十一    月    八    日
附錄本案論罪科刑之法條全文：
刑法第三百三十九條
意圖為自己或第三人不法之所有，以詐術使人將本人或第三人之物交付者，處五年以
下有期徒刑、拘役或科或併科一千元以下罰金。
以前項方法得財產上不法之利益或使第三人得之者亦同。
前二項之未遂犯罰之。


司法院資訊處製作；財團法人民間司法改革基金會備份。
